臺灣高等法院高雄分院刑事判決　　　　　　　　　九十一年度上更(一)字第六六號
　　上　訴　人
　　即　被　告　乙○○
　　選任辯護人　曾劍虹
右上訴人因違反毒品危害防制條例等案件，不服臺灣高雄地方法院八十八年度訴字第
一六０四號中華民國八十九年十月十二日第一審判決（起訴案號：臺灣高雄地方法院
檢察署八十八年度偵字第一一四四八、一五七四六、一六０一八號），提起上訴，經
判決後，由最高法院發回，本院判決如左：
      主  文
原判決關於販賣第一級毒品、販賣第二級毒品及其執行刑部分，均撤銷。
乙○○連續販賣第一級毒品，處有期徒刑拾貳年，褫奪甲權拾年；海洛因驗後純質淨
重壹佰貳拾陸點零玖甲克沒收銷燬；夾鏈分裝袋壹包及新台幣伍萬元沒收，新台幣伍
萬元如全部或一部不能沒收時，以其財產抵償之。又連續販賣第二級毒品，處有期徒
刑柒年貳月，褫奪甲權伍年；安非他命驗後毛重壹佰陸拾陸點柒陸甲克沒收銷燬；上
開夾鏈分裝袋壹包及新台幣玖萬元沒收，新台幣玖萬元如全部或一部不能沒收時，以
其財產抵償之。應執行有期徒刑拾陸年，褫奪甲權拾年；海洛因驗後純質淨重壹佰貳
拾陸點零玖甲克、安非他命驗後毛重壹佰陸拾陸點柒陸甲克均沒收銷燬，夾鏈分裝袋
壹包及新台幣拾肆萬元沒收，新台幣拾肆萬元如全部或一部不能沒收時，以其財產抵
償之。
      事  實
一、乙○○基於營利之概括犯意，自八十七年六月間起，由陳金瑞撥打乙○○所有0
    000000000號行動電話或000000000號代號一三五七號呼叫器
    ，二人約定時間地點後，每次以第一級毒品海洛因半錢一萬元、安非他命一兩（
    三七、五甲克）三萬元之價格，乙○○連續販賣陳金瑞第一級毒品海洛因五、六
    次及第二級毒品安非他命三次。嗣於八十七年十一月二十六日上午四時許，在高
    雄縣美濃鎮○○○路某處，經警查獲陳金瑞後得知上情，乃授意陳金瑞邀約乙○
    ○見面，陳金瑞即以欲償還欠款為由約出乙○○。同日下午三時三十分許，在臺
    南縣仁德鄉○○○路仁德交流道附近某牛肉店，乙○○依約駕駛其父陳金聰所有
    ＹＷ─二三四五號自用小客車到達後，因見情況有異，旋駕車離去，經警追逐及
    開槍射擊後，乙○○即趁機棄車逃逸，隨而經警扣得ＹＷ─二三四五號自用小客
    車，並於車內扣得吸食器一個、蛇刀一支、七首一支、行動電話三支（0000
    000000、0000000000、另一號碼不詳）、行動電話儲值卡十三
    張及現款七十萬元。乙○○又基於供自己施用及上開販賣之概括犯意，於不詳時
    間、地點，向不詳姓名者，購入數量不詳之第一級毒品海洛因及第二級品安非他
    命。其後於八十八年六月二十六日上午一時許，在高雄市苓雅區○○○路五十七
    號六樓之四，乙○○經警捕獲，扣得乙○○所有行動電話ＩＣ卡八片、現款五十
    七萬元及其姊陳美朱所有之Ｃ４─三四七八號自用小客車一輛，同年七月五日十
    三時三十分許，在高雄市政府警察局停車場，始經警在Ｃ４─三四七八號自用小
    客車駕駛座及座椅縫隙內，扣得乙○○意圖施用及販賣之第一級毒品海洛因（二
    次驗後剩餘純質淨重一二六．０九甲克）、第二級毒品安非他命（二次驗後淨重
    ０．六六甲克）、第二級毒品安非他命（驗前毛重一六六．一五甲克，驗後毛重
    一六六點一甲克）及夾鏈分裝袋一包。
二、案經高雄縣警察局旗山分局及高雄市政府警察局移送臺灣高雄地方法院檢察署檢
    察官偵查起訴。
      理  由
一、訊據上訴人即被告乙○○（下稱被告）矢口否認有販賣海洛因及安非他命之事實
    ，辯稱其購入之毒品均供己施用，並未販賣等語。
二、經查：
    (一)被告於八十八年七月五日警訊中，已先後供承：「（問：查扣毒品海洛因、安
      非他命來源？）．．．毒品海洛因、安非他命部分自己吸食外，另部分販售他
      人吸食」、「（問：你如何販賣毒品？）我每次以海洛因一兩新台幣四萬五千
      元販賣給朋友，安非他命一兩一萬八千元販賣給朋友，販賣次數我已經不記得
      了」等語（見八十八年度偵字第一一四四八號偵查卷第四十三頁、第六十四頁
      反面），且被告於於同日下午檢察官偵查複訊時，亦供稱其身體狀況良好，無
      其他意見等語（見八十八年度偵字第一一四四八號偵查卷第七十七頁），足見
      被告於警訊之自白並非出於強暴、脅迫、利誘等不正之方法。
    (二)證人陳金瑞於警訊已證稱：「（問：安非他命、海洛因係向何人購買？價錢如
      何？）我是向男子乙○○購買的，被警查獲的二包安非他命．．．海洛因．．
      ．共計以新台幣三萬五千元向乙○○購買．．．」、「我要買毒品時，打乙○
      ○的行動電話0000000000約定時間、地點（沒有固定的時間、地點
      ），一手拿錢，一手交貨，或扣他的呼叫器號碼000000000代號一三
      五七，等他回電話後，再約時間地點交貨」、「我曾向乙○○購買過安非他命
      三次，海洛因五至六次左右」、「我每次購買安非他命數量都是買三七．五甲
      克（一兩）新台幣三萬元，海洛因數量半錢價錢新台幣一萬元．．．」、「我
      曾向乙○○購買過安非他命三次、海洛因五至六次，購買時打行動電話給他，
      方約定交貨時間、地點，安非他命數量每次約一兩（三七．五甲克）新台幣
      三萬元，海洛因數量約半錢價錢約新台幣一萬元．．．」等語明確（見警Ａ卷
      第二頁正、反面、八十八年度偵字第一六０一八號偵查卷第四十八頁正、反面
      ），於偵查中亦證稱：「（問：對警員前述查獲被告經過有何意見？）沒有，
      確是如此，我平日都打乙○○的行動電話或呼叫器與他聯絡」等語（見八十八
      年度偵字第一一四四八號偵查卷第九十二頁），於原審復證述：「（問：是否
      有向乙○○買毒品？）有，事實如在檢察官時所述」等語（見原審卷第一四九
      頁反面）。再證人陳金瑞經警查獲後採尿送檢驗，確呈甲基安非他命及嗎啡陽
      性反應，有高雄縣衛生局煙毒尿液檢驗成績書一紙在卷足憑（見本院卷），證
      人陳金瑞有施用毒品甚明。另證人林永上於警訊亦證述：「（問：你所吸食之
      毒品是何人提供？價錢多少？）．．．是陳金瑞所提供，不用金錢購買」、「
      陳金瑞之毒品都是向綽號『和仔』的男子購買」、「『和仔』真實姓名為乙○
      ○」、「陳金瑞和我於去年（八十七年）六月中旬晚上八點左右在．．．由陳
      金瑞．．．向乙○○購買海洛因」等語（見八十八年度偵字第一六０一八號偵
      查卷偵查卷第五十七頁反面）。至證人陳金瑞嗣後改稱係向綽號「阿和」買毒
      品，非向被告買毒品等語，然參以證人陳金瑞於偵查中陳稱：「乙○○擁有槍
      械，我不希望與他碰面」之情（見八十八年度偵字第一一四四八號偵查卷第九
      十二頁反面），證人陳金瑞固畏懼被告擁有槍械，但仍指述向被告購買毒品，
      足見證人陳金瑞先前供述向被告購買毒品之情，堪信為真正，證人陳金瑞其後
      改稱，及證人林永上於原審亦改稱不知陳金瑞為何拿錢給被告等語，顯係事後
      迴護被告之詞，尚不足為被告有利之認定。
    (三)證人陳金瑞於警訊證述向被告購買毒品，並非出於強暴、脅迫、利誘等不正之
      方法一節，已經證人即警員梁克桂、劉弘彰分別於審、本院上訴審證述明確（
      見原審卷第一九一頁、本院上訴卷第一五六頁），而證人陳金瑞於本院陳稱：
      「我在警局是說向阿和買的毒品，後來我被刑求，警員說被告就是阿和，我說
      不一樣，他們逼我說被告就是阿和，我只好說是被告，吳素芳是同一天與我被
      查獲的，她有否吸食我不知道，我被刑求吳素芳在場。我被刑求時因戴安全帽
      ，所以也不知道誰打的，他們都是打我身上，我入所時，因為沒有怎麼樣，所
      以沒有告訴看守所裡的人。」等語（見本院九十一年四月十八日訊問筆錄），
      然證人吳素芳經本院多次通知及依法拘提，均未能通知及拘提到場，復無其他
      證據足證證人陳金瑞在警訊之證言係出於強暴、脅迫、利誘等不正之方法，證
      人陳金瑞於警訊證述向被告購買毒品，即非不可採。
    (四)此外，復有被告意圖施用及販賣之第一級毒品海洛因（二次驗後剩餘純質淨重
      一二六．０九甲克）、第二級毒品安非他命（二次驗後淨重０．六六甲克）、
      第二級毒品安非他命（驗前毛重一六六．一五甲克，驗後毛重一六六點一甲克
      ）及夾鏈分裝袋一包扣案可佐。再扣案之第一級毒品海洛因之成分，已經內政
      部警政署刑事警察局及法務部調查局先後鑑定無訛，有內政部警政署刑事警察
      局鑑驗通知書及法務部調查局鑑定通知書各一紙附卷可稽（見原審卷第二十六
      、四十一頁），扣案第二級毒品安非他命之成分，亦經高雄醫學院附中和紀念
      醫院鑑定無誤，有該院檢驗報告單在卷足憑（見原審卷第二八六頁）。
    (五)又販賣毒品海洛因，罪行重大，苟被告無利可圖，豈有干冒觸法之危險，仍願
      販賣海洛因及安非他命之理，是被告有營利之意圖，至為明顯。又被告販賣第
      一級毒品海洛因予證人陳金瑞約五、六次，每次一萬元，另販賣第二級毒品安
      非他命予證人陳金瑞三次，每次三萬元等事實，已如前述，故被告販賣第一級
      毒品海洛因予證人陳金瑞，至少得利五萬元，販賣第二級毒品安非他命予證人
      陳金瑞，至少得利九萬元。
    (六)被告於八十七年十一月二十六日下午三時三十分許，係應證人陳金瑞在警授意
      下之邀約，而至臺南縣仁德鄉○○○路仁德交流道附近某牛肉店，嗣見情況有
      異，旋駕車離去，經警追逐及開槍射擊後棄車逃逸等情，已迭據證人即警員梁
      克桂於偵查、原審及本院調查中證述在卷（見八十八年度偵字第一一四四八號
      偵查卷第九十一～九十二頁、原審卷第一九一頁、本院九十一年六月二十四日
      訊問筆錄）。然被告始終辯稱證人陳金瑞係以還款為由透過盧坤成邀約等語，
      且迭據證人陳金瑞證述無訛（見八十八年度偵字第一一四四八號偵查卷第三十
      一頁反面、第九十二頁、原審卷第一六四頁、本院九十一年四月十八日訊問筆
      錄），且證人楊勝坤亦證述其與被告南下高雄時，途中接獲證人陳金瑞電話表
      示要還錢等語（見上訴卷第七十三頁），證人盧坤成亦證述證人陳金瑞有打電
      給被告表示要還錢等語（見上訴卷第一八０頁），彼此互核尚屬相符。再參以
      證人陳金瑞於警訊僅供述先打被告行動電話約被告見面等語（見警卷第三頁）
      ，並未供述邀約被告見面之理由，又證人即警員劉弘彰證稱：「因為我們先抓
      到陳金瑞．．．我們就要陳金瑞．．．打電話向乙○○聯絡，我們是要他們約
      在．．．等，沒有說要作什麼，他們講什麼我是不清楚」、「因為他們買毒品
      有一個固定的時間，如果才剛買就又要再買，可能對方會起疑，而我們抓到陳
      金瑞時，他們才剛買過毒品，所以他們電話中有沒有講到要買毒品，我就不記
      得了」等語（見上訴卷第一五六頁）從而被告所辯證人陳金瑞係以還款為由邀
      約，其非為販賣毒品而前往與證人陳金瑞見面，即堪採信，而證人梁克桂此部
      分之證言，尚無可採。
    綜上所述，被告意圖牟利，販賣毒品海洛因及安非他命，事證明確，犯行堪以認
    定。
三、核被告所為，係犯毒品危害防制條例第四條第一項販賣第一級毒品罪及同法第二
    項販賣第二級毒品罪。被告多次販賣海洛因、安非他命之行為，均時間緊密，所
    犯罪名構成要件相同，顯均係基於概括之犯意反覆為之，均應依連續犯之規定，
    各論以一罪。又被告販賣海洛因、安非他命前之持有行為，本應論以持有之罪，
    惟其持有後進而販賣，其持有之低度行為應被販賣之高度行為所吸收，不再另論
    其持有海洛因及安非他命罪。被告所犯毒品危害防制條例第四條第一項販賣第一
    級毒品罪及同法第二項販賣第二級毒品罪，犯意各別，行為互殊，所犯罪名構成
    要件亦異，應分論併罰。再被告雖供出毒品來源，並因而捕獲另案被告古忠能，
    惟查，古忠能販賣毒品予被告之部分，業經原審法院八十八年度訴字第一九九○
    號判決無罪，有該判決書影本一份附卷可參（見原審卷第六十七頁），尚難依毒
    品危害防制條例第十七條之規定，對被告所犯同法第四條第一項販賣第一級毒品
    罪及同法第二項販賣第二級毒品罪部分減輕其刑。另被告連續販賣海洛因予他人
    施用，固戕害他人之身心，惟念其對重典之認識不夠深切，且販毒次數、數量不
    多，與大量販賣毒品者不同，誠屬法重情輕，倘對其販賣海洛因之犯行科以法定
    最輕刑之無期徒刑，猶嫌過重，衡酌其情尚有可憫恕之處，爰依刑法第五十九條
    規定減輕其刑。
四、原審以被告販賣第一級毒品及販賣第二級毒品部分，罪證明確，予以論罪科刑，
    固非無見，惟查：(一)被告於八十七年十一月二十六日下午三時三十分許，係因證
    人陳金瑞表示要還款，乃至臺南縣仁德鄉○○○路仁德交流道附近某牛肉店，已
    如前述，原判決認被告係因證人陳金瑞表示購買毒品而應約前往，復未認定該次
    是否應成立販第一級毒品或第二級毒品未遂罪責，尚有未洽。(二)被告於八十七年
    十一月二十六日下午三時三十分許，在臺南縣仁德鄉○○○路仁德交流道附近，
    經警追逐及開槍射擊後棄車逃逸，嗣於被告車上，並未查扣散逸之第一級毒品海
    洛因粉末，已經證人劉弘彰在本院證述明確，原判決認被告棄車逃逸時，發現有
    海洛因一小包散逸地上，即有未合。(三)原判決未說明憑以認定被告有營利之證據
    ，自有疏漏。(四)扣案之第一級毒品海洛因先後經內政部警政署刑事警察局及法務
    部調查局鑑定，二次驗後剩餘純質淨重一二六．０九甲克，原判決宣告沒收銷燬
    一五０．五七甲克，尚有未合。又扣案ＹＷ─二三四五號自用小客車及Ｃ４─三
    四七八號自用小客車分別係被告之父陳金聰及姐陳美朱所有，有行車執照及台灣
    高雄地方法院扣押函各一件在卷可按（見原審卷第三十一、三十六頁），且據被
    告供述係向其父陳金聰及姐陳美朱借用，扣案行動電話其中二支分別係被告之父
    陳金聰及姐陳美朱所有，已經被告供述在卷，此外復無其他證據可佐係被告供販
    毒所用之物，另扣案吸食器一個、行動電話一支、行動電話儲值卡十三張行動電
    話ＩＣ卡八片固為被告所有，已經被告自承在卷，然亦無其他證據足佐係被告供
    販毒所用之物，原判決予以宣告沒收，於法尚有不當。被告上訴意旨辯稱未犯罪
    ，雖無理由，但原判決此部分既有上述可議之處，自應由本院將之連同執行刑部
    分撤銷改判。爰審酌被告連續販賣海洛因、安非他命予他人施用，戕害他人之身
    心，助長毒品之氾濫，惡性非輕，惟念其販賣次數及期間非長、所得不多等一切
    情狀，分別量處如主文所示之刑，並本院認有褫奪甲權之必要，併分別宣告如主
    文所示褫奪甲權之期間，併定其應執行刑。扣案海洛因驗後純質淨重一二六．０
    九甲克、安非他命驗後毛重一六六．七六甲克，應依毒品危害防制條例第十八條
    第一項前段之規定，宣告沒收併銷燬（包裝袋亦因不能析離，併予宣告沒收銷燬
    ）。另被告販賣毒品所得十四萬元雖均未扣案，仍應依毒品危害防制條例第十九
    條第一項之規定宣告沒收，如全部或一部不能沒收時，以其財產抵償之。再扣案
    之夾鏈分裝袋一包係被告所有，且係供販毒犯罪所用之物，應依同條例第十九條
    第一項規定宣告沒收。至扣案ＹＷ─二三四五號自用小客車及Ｃ４─三四七八號
    自用小客車分別係被告之父陳金聰及姐陳美朱所有，且係被告向其父陳金聰及姐
    陳美朱借用，已如前述，扣案七十萬元及五十七萬元分別係之姐陳美朱所有及被
    告所借得，已經被告及證人陳美朱供述相符，復無其他證據可佐係被告供販毒所
    用之物或販毒所得財物，扣案吸食器一個、行動電話三支、行動電話儲值卡十三
    張行動電話ＩＣ卡八片固為被告所有，然亦無其他證據足佐係被告供販毒所用之
    物，故均不予以宣告沒收，併此敘明。
五、甲訴人另認被告自八十七年三、四月間起至八十八年三月間止，在高雄縣美濃鎮
    ○○路○段七八四號古忠能（業經判決）住處旁某鴿舍邊，分別以海洛因七十萬
    元及安非他命三十餘萬至十餘萬元不等之價格，連續向古忠能販入第一級毒品海
    洛因及第二級毒品安非他命，除部分供己施用外，復自八十七年七月間起至八十
    八年四月間止，分別在屏東縣高樹鄉新南村、屏東市清進巷二十八號謝季娥住處
    及其他不特定地點，以海洛因一錢一萬八千元之價格，連續販售第一級毒品海洛
    因予陳昭坤、晏仲菊二人施用，因認被告此部分行為亦涉違反毒品危害防制條例
    第四條第一項罪嫌。惟查，被告於警訊、偵訊及本院審理時，均堅決否認販賣海
    洛因予陳昭坤、晏仲菊二人，且經原審傳訊證人古忠能，其到庭證稱：伊並無販
    賣海洛因予被告，伊之海洛因係向被告所購買等語（參原審卷八十九年四月十二
    日審判筆錄），再古忠能販賣毒品予被告之部分，亦經原審法院八十八年度訴字
    第一九九○號判決無罪在案，是被告意圖營利而向古忠能販入毒品海洛因一節及
    古忠能證述向被告購買海洛因等情，均無積極證據，且二人既互控對方販賣，顯
    有仇隙，所言即均難遽信。又證人晏仲菊在原審審理中結證稱：「（問：是否認
    識被告，有無向乙○○買海洛因？）不認識。沒有」等語（見原審卷八十九年四
    月十二日審判筆錄）；證人陳昭坤在原審審理中亦結證稱：伊係向綽號「阿田」
    購買海洛因，未曾向被告買過海洛因等語（見原審卷八十九年五月八日審判筆錄
    ）。嗣經原審詢其為何與警訊所述不同，其均答以受警察唆使為由，而為非任意
    性之證述。衡諸證人陳昭坤、晏仲菊既與被告非親朋好友，且在原審已為具結，
    難認渠等會甘冒偽造罪責而為被告脫罪，應認以原審之證詞為可採。從而尚無積
    極之證據足認被告有販賣毒品海洛因予陳昭坤及晏仲菊。惟此部分甲訴人既認與
    上開有罪部分有連續犯之裁判上一罪之關係，故此部分不另為無罪之諭知。
六、被告未經許可持有可發射子彈具有殺傷力之改造手槍罪已經判決確定。
據上論結，應依刑事訴訟法第三百六十九條第一項前段、第三百六十四條、第二百九
十九條第一項前段、毒品危害防制條例第四條第一項、第二項、第十八條第一項、第
十九條第一項、第三項、刑法第十一條、第五十六條、第五十九條、第五十一條第五
款、第八款、第九款、第三十七條第二項，判決如主文。
本案經檢察官沈紹嘉到庭執行職務。
中      華      民      國    九十一    年      八      月      六      日
                              臺灣高等法院高雄分院刑事第一庭
                                  審判長法官  曾永宗
                                        法官  邱永貴
                                        法官  郭玫利
右正本證明與原本無異。
如不服本判決應於收受本判決後十日內向本院提出上訴書狀，其未述上訴理由者，
並得於提起上訴後十日內向本院補提理由書狀（均須按他造當事人之人數附繕本)「
切勿逕送上級法院」。
                                      書記官  高惠珠
中    華    民    國      九十一      年      八      月     七   日
附錄本判決論罪科刑法條
毒品危害防制條例第四條第一項、第二項：
製造、運輸、販賣第一級毒品者，處死刑或無期徒刑；處無期徒刑者，得併科新台幣
一千萬元以下罰金。
製造、運輸、販賣第二級毒品者，處無期徒刑或七年以上有期徒刑，得併
科新台幣七百萬元以下罰金。
